【裁判字號】    98,交聲,1081
【裁判日期】    980527
【裁判案由】    違反道路交通管理處罰條例聲明異議
【裁判全文】
臺灣桃園地方法院交通事件裁定        98年度交聲字第1081號
原處分機關  交通部公路總局新竹區監理所
異 議 人即
受 處 分人  聯揚交通有限公司
代  表  人  甲○○
上列異議人即受處分人因違反道路交通管理處罰條例案件，對於
交通部公路總局新竹區監理所民國98年4 月13日桃監裁罰字第52
-DB0000000號裁決處分，聲明異議，本院裁定如下：
    主  文
原處分撤銷。
聯揚交通有限公司不罰。
    理  由
一、原處分意旨略以：異議人即受處分人所有之車牌號碼為550-
    AQ號營業一般小貨車，於民國98年1 月14日下午5 時45 分
    許，由不詳人士駕駛行經桃園縣楊梅鎮○○○路○段時，因
    駕車行經有燈光號誌管制之交岔路口闖紅燈，且不服從交通
    勤務警察之指揮，而為桃園縣政府警察局楊梅分局警員逕行
    舉發，嗣異議人於應到案日前提出申訴，經原處分機關函請
    舉發單位調查結果，仍認異議人確有上開違規行為，原處分
    機關認異議人違反道路交通管理處罰條例第53條第1 項、第
    60條第1 項規定，於98年4 月13日以桃監裁罰字第裁52-DB0
    000000號裁決處分，裁處異議人罰鍰新臺幣（下同）2,700
    元及900 元。
二、異議意旨則以：異議人所有之上揭車輛，於舉發通知單及裁
    決處分所載之違規時間，係停放於異議人位於桃園縣蘆竹鄉
    ○○路3 號之廠區內，且係靜止狀態，不可能出現在原處分
    機關所指之桃園縣楊梅鎮○○○路○段之違規地點，且本案
    僅舉發員警之證詞為據，證據上尚嫌不足等語為辯，並請求
    撤銷原處分。
三、按犯罪事實應依證據認定之，無證據不得推定其犯罪事實；
    又不能證明被告犯罪或其行為不罰者，應諭知無罪之判決，
    刑事訴訟法第154 條第2 項、第301 條第1 項分別定有明文
    。次按認定不利於被告之事實，須依積極證據，苟積極證據
    不足為不利於被告事實之認定時，即應為有利於被告之認定
    ，更不必有何有利之證據；且事實之認定，應憑證據，如未
    能發現相當證據，或證據不足以證明，自不能以推測或擬制
    之方法，以為裁判基礎；而認定犯罪事實所憑證據，雖不以
    直接證據為限，間接證據亦包括在內；然而無論直接或間接
    證據，其為訴訟上之證明，須於通常一般之人均不致有所懷
    疑，而得確信其為真實之程度者，始得據為有罪之認定，若
    其關於被告是否犯罪之證明未能達此程度，而有合理性懷疑
    之存在，致使無從形成有罪之確信，根據「罪證有疑，利於
    被告」之證據法則，即不得遽為不利被告之認定，亦分別有
    最高法院30年上字第816 號、40年台上字第86號、76年台上
    字第4986號等判例可資參照。而依道路交通管理處罰條例第
    89條規定，法院受理有關交通事件，準用刑事訴訟法之規定
    ，前開規定自得適用於本件聲明異議案件。
四、經查，本件舉發員警即證人許振祥（任職桃園縣政府警察局
    楊梅分局草湳派出所）到庭證稱：舉發當時「我人站在中山
    北路三民路口的馬路中間，那時候中山北路的紅燈已經亮了
    ，我就吹哨音及手勢示意中山北路的車輛停止，那部小貨車
    原本在內側車道，就是中山北路往北的車道上面，我看他並
    沒有要停止的意思，我就慢慢走到他面前，要他停車，他就
    突然彎到外側車道開車出去，開過去之後我就看到那台車後
    面有噴車牌號碼，我記下來車牌號碼，下哨以後開舉發單舉
    發。（所以你之所以認得車牌是看他懸掛的大牌，還是車後
    斗所噴的號碼？）主要是看後斗所噴的號碼。... 我有瞄一
    下大牌，但是大牌看得不是很清楚。（你有看到是誰駕駛的
    嗎？）沒有看到。... 記得是藍白色的貨車，不是框式的，
    像是冷凍車那類的，有箱子罩起來的樣子。... 算3.5 噸的
    那種車，箱子是什麼顏色我記不得，不知道是藍色還是白色
    。（箱子上面有寫是哪家公司的嗎？）那時候我記得是有，
    所以我後來回來查車籍，發現跟他旁邊噴的字是一樣。（當
    時是噴什麼公司？）不記得了。... 當時有記得。... 我就
    抄他的車號及違規時間。... 公司（名稱）沒有抄。... 當
    時是5 點45分，我是站到6 點半，當天他是最後一輛違規車
    輛，所以比較有印象。（你還記得是什麼車型嗎？）沒有注
    意。（你現在還記得那部車長什麼樣子嗎？）想不起來。」
    等語。而經本院勘驗異議人所有之本案車輛，之外觀，該車
    輛係小貨車形式，車頭後方附聯一小型貨櫃，全車為藍色，
    於車頭兩邊門旁以白漆漆有「聯揚交通有限公司」字樣，另
    於車頭後方小型貨櫃之兩旁，亦以白漆漆有較大字樣之「聯
    揚交通有限公司」及電話號碼與網際網路之網址名稱，此有
    本院勘驗筆錄及勘驗現場所攝該小貨車外觀照片可證。就此
    而言，與許振洋上揭證稱該車係「藍白色的貨車」、「像是
    冷凍車，有箱子罩起來」等情，固然大致相符。惟許振洋既
    又稱舉發當下曾記得車頭後方小型貨櫃確有載明該車所屬之
    公司名稱，本件又屬非當場攔停之逕行舉發，則當舉發當場
    所見所聞之所有印象完整保全，當屬舉發當時最為重要之事
    ，而許振洋當時僅抄下車號，未將當時亦已親見且記憶明確
    之車籍噴漆字樣及車輛特徵一併詳實紀錄及完整保存，今對
    該車車籍、特徵等節記憶又已模糊，是已使本院難以勾稽比
    對許振洋之記憶是否清晰無誤、是否有誤記、誤認等可能性
    存在。再者，異議人之代理人許閩清於本院調查時陳稱：我
    是異議人公司之司機，固定駕駛本案車輛送貨，98年1 月14
    日我正常上班，大約在下午5 時許，我把車開至蘆竹鄉○○
    路後即下班，而車子進入廠區後出廠均要登記，出車也要向
    守衛人員拿取鑰匙，再者異議人公司之貨車均裝有「全球衛
    星定位系統」俾利異議人公司控管車輛行蹤，本車亦不例外
    等語。再經本院於當日庭訊後立即至異議人公司位於桃園縣
    蘆竹鄉○○路3 號之廠區勘驗本案車輛，發現該車確裝設有
    俗稱「GPS 」之「全球衛星定位系統」，其控制螢幕位於駕
    駛座右上方，衛星訊號接收器及主機則位於副駕駛座前方之
    置物櫃內，而其線路甚為眾多紛雜，難以拆卸。主機電源係
    接用該車電瓶，惟該電源接合處亦難拆卸。再經命異議人將
    車輛熄火，並命自公司電腦終端機列印以此「全球衛星定位
    系統」監控該車現在位置之電腦畫面，依該列印畫面所示，
    該監控系統係每3 分鐘追蹤定位車輛位置，並將追蹤定位結
    果顯示在電腦終端螢幕上，當時顯示之車輛位置確係在「桃
    園縣蘆竹鄉○○路」無誤，此上諸情有本院勘驗筆錄所載及
    現場勘驗照片等可證。依此可知，本案車輛確經異議人公司
    裝有「全球衛星定位系統」，而由異議人公司以每3 分鐘1
    次之頻率，密集監控車輛現所在位置，且此定位系統之主機
    及電源均甚難拆卸。再據異議人所提本案車輛於98年1 月14
    日當日之全日定位監控紀錄列印單所示，當日下午自5 時13
    分左右，本案車輛位置均在桃園縣蘆竹鄉○○路即異議人公
    司廠區內，未見有何駛至數十公里遠之桃園縣楊梅鎮之定位
    紀錄。是本院綜合上開各證據資料，交互勾稽，已使本院
    對於本案車輛是否有本案違規事實產生合理之懷疑，且舉發
    員警許振洋誤認、誤記之可能性，亦不能排除，依前揭訴訟
    上之待證事實「倘有懷疑，則從被告之利益作解釋」之證據
    法則，自應作對異議人有利之認定，認其所為辯解為可採。
    此外，復查無其他積極證據足以證明異議人之本案車輛確有
    於上開時地行經有燈光號誌管制之交岔路口闖紅燈及不服值
    勤員警指揮取締之情形，自應作對異議人有利之認定，原處
    分機關遽認異議人有前開違規情事，裁處異議人罰鍰2,700
    元及900 元，即難認為允當，應認異議人之異議為有理由，
    由本院將原處分撤銷，另為異議人不罰之諭知。
五、據上論斷，應依道路交通管理處罰條例第87條第2 項、道路
    交通案件處理辦法第20條，裁定如主文。
中    華    民    國    98    年    5     月    27    日
                      交通法庭  法  官  紀凱峰
以上正本證明與原本無異。
如不服本裁定，應於裁定送達後5 日內向本院提出抗告狀。
                                書記官  鄭乃甄
中    華    民    國    98    年    6     月    9     日


司法院資訊處製作；財團法人民間司法改革基金會備份。
